臺灣臺北地方法院刑事判決　　　　　　　　　　　　九十二年度易字第二四四四號
　　公　訴　人　臺灣臺北地方法院檢察署檢察官
　　被　　　告　乙○○
右列被告因偽造文書等案件，經檢察官提起公訴（九十二年度偵字第一七四五一號）
，本院判決如左：
    主  文
乙○○服用酒類，不能安全駕駛動力交通工具而駕駛，處拘役伍拾伍日，如易科罰金
，以佰元折算壹日。又連續行使偽造私文書，足以生損害於公眾及他人，處有期徒
刑陸月，如易科罰金，以佰元折算壹日；偽造如附表所示之甲○○署押共壹拾陸枚
均沒收之。
    事  實
一、被告乙○○（原名陳榮武）前有詐欺、違反槍砲彈藥刀械管制條例、常業重利、
    妨害自由、誣告等多項前科（均不構成累犯）。詎其不知悛悔，於民國九十二年
    三月十三日凌晨零時三十分許，在臺北市○○○路、民權東路口附近餐廳，與友
    人飲用威士忌酒後，已達不能安全駕駛動力交通工具之程度，仍駕駛車牌號碼二
    Ｂ─八九五八號自用小客車欲前往臺北市士林區，嗣於同日凌晨一時十三分許，
    行經臺北市中正區市○○道與金山北路口時，為警攔檢盤查。乙○○因他案遭通
    緝，為逃避追查，竟冒用甲○○名義受檢，當場酒精濃度測試結果為每公升○點
    五八毫克，超出標準值每公升○點五五毫克，經警當場舉發其酒後駕車，並填製
    臺北市政府警察局九十二年三月十三日北市警交大字第ABX0000000號舉
    發違反道路交通管理事件通知單後交乙○○簽收，乙○○竟基於偽造私文書及偽
    造署押之概括犯意，先於附表編號一所示酒精濃度測試單之「被測人」欄上偽簽
    「甲○○」署名及按捺指印各一枚，接續於附表編號二所示舉發違反道路交通管
    理事件通知單移送聯上「收受通知聯者簽章」欄上以複寫方式偽簽「甲○○」署
    名共三枚（含一式複寫於存根聯、迴復聯上），表示該通知單其已收受而偽造私
    文書，並提出交付於取締之警察人員收執而行使之，足以生損害於警察機關道路
    交通管理之正確性，並使甲○○有受訴追、行政處分之虞而損害之。其於當日凌
    晨二時許，在臺北市政府警察局中正一分局交通分隊製作筆錄時，復承前偽造私
    文書及偽造署押之概括犯意，在附表編號三所示警詢筆錄上偽造「甲○○」署名
    及按捺指印各三枚，接續在附表編號四所示之甲○○口卡空白處偽造「甲○○」
    指印一枚，並接續於附表編號五所示臺北市政府警察局交通警察大隊通知（通知
    聯）上受通知人欄偽造「甲○○」署名及按捺指印各一枚，並於附表編號六所示
    臺北市政府警察局舉發交通違規移置保管車輛通知單之「收受通知聯者簽章」欄
    上偽造「甲○○」署名二枚，表示其已收受附表編號五、編號六所示之通知而偽
    造私文書，並交付警員收執而行使之，均足生損害於司法調查之正確性，並使甲
    ○○有受追訴之虞而損害之。
二、案經臺灣臺北地方法院檢察署檢察官偵查起訴。
    理  由
一、訊據被告乙○○對於右揭事實，於本院審理時均坦承不諱（見本院九十三年四月
    十六日審判筆錄），復經被害人甲○○於偵訊時陳稱：伊不曾因酒後駕車經移送
    地檢署，其不喝酒，亦不會開車，只會騎機車等語明確（見九十二年度偵字第八
    三七九號偵查卷第十八頁反面）。且被告於右揭時、地經警攔檢後所作酒精濃度
    測試結果為每公升○點五八毫克，超過標準值每公升○點五五毫克，有酒精濃度
    測試值數據單一紙在卷可憑（見同右偵查卷第四十七頁）。按對於呼氣酒精濃度
    達每公升○點五○毫克者，屬輕到中度之酒精中毒，有導致反應較慢、感覺減低
    並影響駕駛之情形，肇事率為一般正常人之七倍；呼氣酒精濃度超過每公升○點
    七五毫克者，則呈興奮、走路不穩、咬字不清、稍有麻痺現象，並使思考、個性
    行為改變，肇事率為一般正常人之二十五倍；呼氣酒精濃度超過每公升○點八五
    毫克者，肇事率為一般正常人之五十倍等情，已據行政院國軍退除役官兵輔導委
    員會臺北榮民總醫院八十八年八月五日（八八）北總內字第二六八六八號函敘甚
    明（見九十二年度偵字第一七四五一號偵查卷第十五頁至第十七頁）。本案被告
    當場酒精濃度測試結果為每公升○點五八毫克，足徵其確已不能安全駕駛動力交
    通工具無疑。其次，被害人甲○○於九十二年五月二十七日偵訊時當場捺印之指
    紋卡，與附表編號一、編號三至五所示之酒精濃度測試單、臺北市政府警察局中
    正一分局交通分隊九十二年三月十三日上午二時詢問（調查）筆錄、甲○○口卡
    、臺北市政府警察局交通警察大隊通知（通知聯）經送交內政部警政署刑事警察
    局鑑定結果：甲○○指紋卡之指紋與附表編號一、編號三至五所示文件上「甲○
    ○」簽名處之指紋印不符，而附表編號一、編號三至五所示文件上「甲○○」簽
    名處之指紋印與該局檔存陳榮武指紋卡左拇指指紋相符，此有被害人甲○○本人
    之指紋卡、附表編號一及編號三至五所示文件、內政部警政署刑事警察局九十二
    年六月十三日刑紋字第○九二○○一○七四一一號鑑驗書各一件存卷可按（見同
    右第八三七九號偵查卷第四十四頁至第四十六頁至第四十九頁）。而本案被告乙
    ○○原名陳榮武，此據被告於本院審理時供明在卷（見右揭審判筆錄），並有雲
    林縣古坑鄉戶政事務所九十二年八月六日（九二）雲古戶字第一三一二號函暨函
    覆之
    ）。此外，並有附表編號二及六所示之臺北市政府警察局北市警交大字第ABX 五
    七六○四四號舉發違反道路交通管理事件通知單及臺北市政府警察局舉發交通違
    規移置保管車輛通知單影本各一紙附卷可稽（見同右第八三七九號偵查卷第三十
    五頁、本院卷）。綜合上開事證，足資佐證被告之任意性自白與事實相符。本案
    事證明確，被告犯行堪以認定，應依法論科。
二、查被告在附表編號一、三、四所示文書上偽造被害人甲○○之署押，另於附表編
    號二、五、六所示文書上偽造被害人甲○○之署押於其上，附表編號二、五、六
    所示通知單含有收據之性質，被告簽收後，並交付於警員，顯然對於該文書之內
    容有所主張，即表示甲○○為違規人，已收受該單據及通知之意，均足生損害於
    司法調查及道路交通安全管理之正確性，並使甲○○有受追訴、行政處分之虞而
    損害之。核被告所為，係犯刑法第一百八十五條之三公共危險罪、第二百十六條
    、第二百十條行使偽造私文書罪及第二百十七條之偽造署押罪。被告於附表編號
    二、五、六所示文書上偽造署押之行為，係偽造私文書之階段行為；其偽造該等
    私文書後復持以行使，偽造私文書之低度行為應為行使偽造私文書之高度行為所
    吸收，均不另論罪。被告冒名受檢而於九十二年三月十三日凌晨二時許，在臺北
    市政府警察局中正一分局交通分隊製作筆錄時，偽造附表編號五及六所示之私文
    書並行使之行為，係於密切接近之時、地實施，侵害同一法益，各行為之獨立性
    極為薄弱，依一般社會健全觀念，在時間差距上，難以強行分開，在刑法評價上
    ，視為數個舉動之接續施行，合為包括之一行為予以評價，係屬接續犯，為包括
    之一罪（最高法院九十年度臺上字第四八九二號裁判意旨參照，見本院卷）。又
    被告於九十二年三月十三日凌晨一時十三分許，在臺北市中正區市○○道與金山
    北路口，偽造附表編號一所示之署押、偽造附表編號二所示私文書並行使之行為
    ，與同日凌晨二時許，在臺北市政府警察局中正一分局交通分隊偽造編號四所示
    之署押、偽造附表編號五及六所示之私文書並行使之行為，犯罪之時間、地點不
    同，然時間緊接，附表編號一及四；編號二、五及六各觸犯構成要件相同之罪名
    ，顯係主觀上基於一個概括之犯意，客觀上有先後數行為，逐次實施而具有連續
    性，侵害數個同性質之法益，其每一前行為與次行為，依一般社會健全觀念，在
    時間差距上，可以分開，在刑法評價上，各具獨立性，每次行為皆可獨立成罪，
    構成同一之罪名，為連續犯（最高法院九十年度臺上字第四八九二號裁判意旨參
    照），應依刑法第五十六條規定，分別論以一連續偽造署押罪、連續行使偽造私
    文書罪，並加重其刑。被告所犯連續偽造署押罪及連續行使偽造私文書罪二罪間
    ，有方法結果之牽連犯關係，依刑法第五十五條規定，應從一重之連續行使偽造
    私文書罪處斷。再者，被告所犯上開公共危險罪、連續行使偽造私文書罪，犯意
    各別，罪名互殊，應予分論併罰。另起訴書論罪法條記載被告係犯刑法第二百十
    七條第一項之偽造署押罪，經蒞庭檢察官當庭補充被告在附表編號二、五、六所
    示文書上偽造被害人甲○○之署押並犯同法第二百十六條、第二百二十條、第二
    百十條之行使偽造準私文書罪。惟按被告於附表編號二、五及六所示之文書上偽
    造被害人甲○○署押，無待依據習慣或特約，單從形式上觀察，即足以知悉係表
    示由被害人甲○○名義收受通知之證明，此與事先在印妥內容之收據或同意書上
    偽簽他人姓名之情形，無分軒輊，當然屬於刑法第二百十條所稱之私文書，而無
    適用刑法第二百二十條規定之餘地（最高法院八十三年臺上字第六六三一號判例
    意旨參照，見本院卷），公訴人認上開文書係屬刑法第二百二十條之準文書，容
    有誤會。又公訴意旨認被告在臺北市政府警察局交通警察大隊通知（通知親友聯
    ）上亦有偽造甲○○署押之行為，然觀之該通知聯上僅有被告之親友鍾淑惠之署
    名，被告並未在其上簽署「甲○○」姓名，此有該通知聯一紙在卷可憑（見同
    右第八三七九號偵查卷第六頁），是起訴書此部份應係誤載，應予更正。被告於
    右揭時、地偽造附表編號六所示私文書而後行使之犯行，雖未據公訴人起訴，惟
    與業經起訴並成罪之部分有連續犯之裁判上一罪關係，為起訴效力所及，本院自
    應併予審究。爰審酌被告前有詐欺、違反槍砲彈藥刀械管制條例、常業重利、妨
    害自由、誣告等多項前科（均不構成累犯），有臺灣高等法院被告全國前案紀錄
    表一件在卷可按，素行不良，惟犯罪後坦承犯行，深表悔意，並參諸其犯罪動機
    、目的、手段、所生危害及犯罪後之態度等一切情狀，分別量處如主文所示之刑
    ，並均諭知易科罰金之折算標準，且就該二罪併執行之。末查，如附表編號一至
    六所示文書上「甲○○」署押計十六枚，為偽造之署押，依刑法第二百十九條規
    定，不問屬於犯人與否，均沒收之。
據上論斷，應依刑事訴訟法第二百九十九條第一項前段，刑法第五十六條、第一百八
十五條之三、第二百十六條、第二百十條、第二百十七條、第五十五條、第四十一條
第一項前段、第二百十九條，罰金罰鍰提高標準條例第二條，判決如主文。
本案經檢察官謝奇孟到庭執行職務
中　　　華　　　民　　　國　　九十三　　年　　　四　　　月　　 三十 　　日
                                    臺灣臺北地方法院刑事第八庭
                                        法  官 張筱琪
右正本證明與原本無異。
如不服本判決，應於判決送達後十日內，向本院提出上訴狀。
                                        書記官 林佳蘋
中　　　華　　　民　　　國　　九十三　　年　　　五　　　月　　　六　　　日
中華民國刑法第一百八十五條之三
服用毒品、麻醉藥品、酒類或其他相類之物，不能安全駕駛動力交通工具
而駕駛者，處一年以下有期徒刑、拘役或三萬元以下罰金。                                                      書記官 潘文賢
中華民國刑法第二百十條
 (偽造變造私文書罪)
偽造、變造私文書，足以生損害於公眾或他人者，處五年以下有期徒刑。
中華民國刑法第二百十六條
 (行使偽造變造或登載不實之文書罪)
行使第二百十條至第二百十五條之文書者，依偽造、變造文書或登載不實
事項或使登載不實事項之規定處斷。
中華民國刑法第二百一十七條
(偽造盜用印章印文或署押罪)
偽造印章、印文或署押，足以生損害於公眾或他人者，處三年以下有期徒
刑。
盜用印章、印文或署押，足以生損害於公眾或他人者，亦同。
附表：
 ┌──┬───────────┬────────┬──────────┐
 │編號│  文    件    名    稱│ 欄          位 │ 偽  造  之  署  押 │
 ├──┼───────────┼────────┼──────────┤
 │ 一 │酒精濃度測試單一紙    │被測人欄        │甲○○署名及指印各一│
 │    │                      │                │枚，共二枚。        │
 ├──┼───────────┼────────┼──────────┤
 │ 二 │臺北市政府警察局舉發違│收受通知聯者簽章│甲○○署名三枚（含移│
 │    │反道路交通管理事件通知│欄              │送聯及存根聯、迴復聯│
 │    │單（北市警交大字第ABX │                │上由移送聯複寫之署名│
 │    │五七六○四四號）      │                │各一枚）。          │
 ├──┼───────────┼────────┼──────────┤
 │ 三 │臺北市政府警察局中正一│被詢問人欄      │甲○○署名及指印各三│
 │    │分局交通分隊九十二年三│                │枚，共六枚。        │
 │    │月十三日上午二時詢問（│                │                    │
 │    │調查）筆錄            │                │                    │
 ├──┼───────────┼────────┼──────────┤
 │ 四 │甲○○口卡            │空白處          │甲○○指印一枚。    │
 │    │                      │                │                    │
 ├──┼───────────┼────────┼──────────┤
 │ 五 │臺北市政府警察局交通警│受通知人欄      │甲○○署名及指印各一│
 │    │察大隊通知（通知聯）（│                │枚，共二枚。        │
 │    │九十二年三月十三日上午│                │                    │
 │    │二時）                │                │                    │
 ├──┼───────────┼────────┼──────────┤
 │ 六 │臺北市政府警察局舉發交│收受通知聯者簽章│甲○○署名二枚。    │
 │    │通違規移置保管車輛通知│欄              │                    │
 │    │單（九十二年三月十三日│                │                    │
 │    │）                    │                │                    │
 └──┴───────────┴────────┴──────────┘
